臺灣板橋地方法院民事判決　　　　　　　　96年度訴字第66號
原　　　告　乙○○
訴訟代理人　徐揆智律師
　　　　　　林幸慧律師
被　　　告　丁○○
?????　戊○○
上列當事人間請求損害賠償事件，經本院於民國96年4 月23日言
詞辯論終結，判決如下：
    主  文
原告之訴及假執行之聲請均駁回。
訴訟費用由被原告負擔。
    事實及理由
一、原告起訴主張：原告乙○○為逢聯興業有限公司（下稱逢聯
??公司）之董事長，被告丁○○為逢聯公司之董事兼會計副理
??，被告戊○○為逢聯公司之董事兼業務副理。逢聯公司為婚
    紗禮服之製造廠商及銷售貿易商，事業版圖從臺灣發展到大
　　陸、美國、歐洲，原告積極開拓國際業務，被告戊○○為業
  　務副理，本當協助原告積極開拓海外市場，但卻與被告丁○○造謠是非，於民國95年5 月19日下午4 時許，在臺北縣永
    和市○○路○ 段69號8 樓之1 公司辦公室，在大庭廣眾面前
    散播不實謠言，稱：「乙○○說，是因為戊○○害英國客戶
    跌倒，致使英國客戶RIVIA 不願來台與公司做生意」等語，
    但事實上原告未曾說過上述話語，被告之目的乃在中傷原告
　　，破壞原告之形象，讓人以為原告身為董事長，卻挑撥同事
　  間之感情，不適合領導公司，並造成公司之員工議論紛紛，
    對原告起異心，原告之名譽、信用及人格均受到重大侵害，
    爰依侵權行為之法律關係，請求被告連帶賠償原告非財產上
    之損害新臺幣（下同）60萬元，並聲明：被告應連帶給付原
    告60萬元及自起訴狀繕本送達翌日起至清償日止按年息百分
    之5 計算之利息；原告願供擔保，請准宣告假執行。
二、被告則抗辯：被告原均任職逢聯公司，逢聯公司於95年5月
??11日公布一降薪簽呈，被告因不同意資方片面修改勞動契約
??，於95年5月18日寄出不同意降薪，要求資遣之存證信函。
??原告及逢聯公司總經理丙○○於95年5月19日下午4時許自大
??陸返回臺北公司，看到被告寄出之上開存證信函，十分憤怒
??，要求被告戊○○至原告辦公室內，質問被告戊○○有關存
??證信函之事，被告戊○○當時詢問原告，為何告訴其他同事
??「95年1月參展期間，因被告戊○○未替客戶買船票，以致
??於客戶跌倒受傷，不願下單給工廠」等不實言論，原告詢問
??被告戊○○是受何人告知，被告戊○○答稱乃其他同事告知
??，原告遂打開其辦公室的門，大聲詢問大辦公室內之其他員
??工有何人聽聞原告說過上述言語，被告丁○○答稱其曾於
??95年2月間在大陸工廠聽原告說過「被告戊○○害英國客戶
??不願意來台做生意」乙事。由上可知，被告戊○○僅係在原
??告之個人辦公室內詢問原告為何要說上開話語，當時只有原
??告、原告之夫丙○○及被告戊○○三人在場，被告戊○○並
??未於公眾面前散播謠言，且95年1月英國客戶至香港逢聯公
??司攤位拜訪期間，原告及丙○○均不在攤位現場，被告黃昱
??瑄與客戶間之談話原告根本未曾聽聞，僅用臆測即對被告黃
??昱瑄提出上開指控，令人無法接受。再者，自95年2 月至95
??年5月18日止，除被告丁○○外，尚有多位同事曾於不同場
??合聽聞原告說過上開言論，足見被告並無造謠之情形，更無
??毀損原告之名譽，原告請求被告連帶賠償非財產上之損害並
??無理由等語，並聲明：原告之訴及假執行之聲請均駁回；如
??受不利判決，願供擔保請准宣告免為假執行。
三、本院得心證之理由
(一)、原告主張其為逢聯公司之董事長，被告丁○○、戊○○先前
    分別擔任逢聯公司之會計副理、業務副理之事實，為被告所
    不爭，自堪信為真正。至原告主張被告於95年5 月19日下午
    4 時許，在臺北縣永和市○○路○ 段69號8 樓之1 逢聯公司
    辦公室，散播不實謠言，稱：「乙○○說，是因為戊○○害
    英國客戶跌倒，致使英國客戶RIVIA 不願來台與公司做生意
    」等語，已毀損原告之名譽，則為被告否認，並以前詞置辯
    。
(二)、按因故意或過失，不法侵害他人之權利者，負損害賠償責任
　　。不法侵害他人之身體、健康、名譽、自由、信用、隱私、
  　貞操，或不法侵害其他人格法益而情節重大者，被害人雖非
　　財產上之損害，亦得請求賠償相當之金額。其名譽被侵害者
 　 ，並得請求回復名譽之適當處分。民法第184 條第1 項前段
    、第195 條第1 項分別定有明文。侵權行為既以行為人因故
 　 意或過失不法侵害他人權利為構成要件，請求權人自應就行
    為人有故意或過失乙節負舉證責任。又名譽有無受損害，應
    以社會上對個人評價是否貶損作為判斷之依據（最高法院90
    年台上字第646 號判例意旨可資參照），至個人主觀上是否
    感受損害或負面情緒，則非所問。
(三)、關於95年5 月19日下午在逢聯公司辦公室之事發經過，業經
    證人即原告之夫丙○○到庭證述：伊係公司之總經理，公司
    之前因為經營不善，提出減薪之要求，被告二人在95年5 月
    18日寫存證信函給公司要求遣散，5 月19日伊請被告戊○○
    至伊辦公室，詢問她為何在5 月2 日已提出辭呈，還要寄存
    證信函要求遣散，當時原告也有在場，被告戊○○表示很多
    人跟她講原告曾說：是因為被告戊○○害英國客戶跌倒，致
    使英國客戶不願來台與公司做生意等語。後來伊跟原告及被
    告戊○○到大辦公室求證，被告丁○○說她有聽到原告有講
    這些話等節（見本院卷第117 頁）；證人李惠英具結證稱：
    5 月19日當天原告從其辦公室出來，大聲問大家說她有沒有
    說過被告戊○○害客戶跌倒這件事情，當時被告丁○○回答
    說有，被告戊○○當時沒有說什麼，其他人也沒有表示什麼
    意見等語（見本院卷第120 頁），證人邱淑芬證以：95年5
    月19日當天是原告自己從辦公室出來，問大家有沒有人聽過
    她說戊○○害英國客戶跌倒這件事情，被告丁○○就說她有
    聽過等語（見本院卷121 頁），上開證人之證詞互核大致相
    符，自屬可信。由證人丙○○、李惠英、邱淑芬之前開證詞
    可知，95年5 月19日下午，原告、丙○○與被告戊○○本在
    原告個人辦公室內討論有關存證信函及資遣等事宜，被告戊○○因曾聽聞同事告知原告曾講述「戊○○害客戶跌倒，致
    使英國客戶不願來台做生意」等語，故向原告求證，嗣原告
    自行至大辦公室詢問有何人聽聞其講述上開話語，被告丁○○遂答稱其有聽過。是被告戊○○所為，僅係在原告面前，
    向原告本人確認或詢問為何原告要向他人講述上開話語，顯
    不致使原告之社會上評價遭受貶損，主觀上亦難認有何侵害
    原告名譽之故意或過失。又被告丁○○亦係原告主動詢問後
    ，方答稱其曾聽過原告講述上述話語，且證人廖麗娟、甲○○於本院95年度勞訴字第77號原告向逢聯公司請求給付資遣
    費之案件中，均證稱：原告曾對伊說，因為被告戊○○未幫
    客戶買船票，客戶自己購買因此而跌倒，伊聽到原告講，有
    去問被告戊○○，被告戊○○說此非事實等語，此業據本院
    調取95年度勞訴字第77號案卷查核明確，且有言詞辯論筆錄
    影本1 份可參（見本院卷第88頁），足見被告辯稱原告曾向
    他人講述有關被告戊○○導致英國客戶跌倒乙節，應非子虛
    ，則被告丁○○答稱其曾聽過原告講述上述內容，當無原告
    所指刻意散佈謠言或毀損原告名譽之情。況縱認原告確未曾
    向他人講述「被告戊○○害英國客戶跌倒，致使英國客戶不
    願來台與公司做生意」等語，被告卻陳稱原告曾說過上述話
    語，被告所言固屬不實，然客觀上，原告個人之社會上評價
    尚不致因其遭指稱曾講述上開話語而遭受貶損，原告主張被
    告不法侵害其名譽，應負共同負侵權行為責任，並非可採。
(四)、從而，原告依侵權行為之法律關係，請求被告連帶給付原告
    60萬元及自起訴狀繕本送達翌日起至清償日止按年息百分之
    5 計算之利息，為無理由，應予駁回。原告既受敗訴判決，
    其假執行之聲請即失所依據，應併予駁回。
(五)、因本案事證已臻明確，兩造其餘主張陳述及所提之證據，經
    審酌後，認與判決結果無影響，爰不一一論駁，附此敘明。
四、結論：本件原告之訴為無理由，依民事訴訟法第78條判決如
    主文。
中　　華　　民　　國　　96　　年　　5 　　月　　18　　日
                  民事第三庭    法　官　吳佳穎
以上正本係照原本作成
如對本判決上訴，須於判決送達後20日內向本院提出上訴狀
中　　華　　民　　國　　96　　年　　5 　　月　　18　　日
                            書記官　黃美雲
